最高法院刑事判決　　　　　　　一○○年度台非字第一五五號
上訴人　最高法院檢察署檢察總長
被　告　黃學華
　　　　　　　　
　　　　　　　
　　　　　　　
上列上訴人因被告詐欺案件，對於台灣台中地方法院中華民國九
十九年十月二十八日第一審確定簡易判決（九十九年度中簡字第
二七五六號，聲請簡易處刑案號：台灣台中地方法院檢察署九十
九年度偵緝字第一六二０、一六二一、一六二二、一六二三號）
，認為違法，提起非常上訴，本院判決如下：
    主  文
上訴駁回。
    理  由
非常上訴理由稱：「一、按判決不適用法則或適用不當者，為違
背法令：（；）同一案件，曾經判決確定者，應諭知免訴之判決
，刑事訴訟法第三百七十八條、第三百零二條第一款分別定有明
文。此即訴訟法上所謂一事不再理之原則。二、經查，本件被告
黃學華，基於幫助詐欺之不確定故意，將其所開立之兆豐國際商
業銀行南豐原分行帳號000000000000000號帳戶存摺、提款卡及
密碼，於不詳時間、地點，交付與某詐欺集團成員，供該詐欺集
團成員，分別於民國九十八年六月二十九日、九十八年六月三十
日，為詐騙田宜鑫、邱慈惠金錢之帳戶使用之幫助詐欺犯行，經
台灣台中地方法院檢察署檢察官於九十九年八月四日，以九十九
年度偵緝字第一六一八、一六一九號向台灣台中地方法院聲請簡
易判決處刑，並經該院於九十九年九月二十八日，以九十九年度
中簡字第二五八六號簡易判決判處有期徒刑三月，如易科罰金，
以新台幣一千元折算一日，並於同年十月二十六日確定在案，有
台灣高等法院被告前案紀錄表及前開聲請簡易判決處刑書、簡易
判決書可稽。嗣該署檢察官就被告黃學華於九十八年六月二十九
日前之某日，將其所開立之前開帳戶存摺、提款卡及密碼，於不
詳時間、地點，交付與某詐欺集團成員，供該詐欺集團成員作為
詐騙蔡友正、卓桂枝、任麗敏、陳至勇之金錢之匯入帳戶使用之
幫助詐欺之犯行，於九十九年八月三十日以九十九年度偵緝字第
一六二０、一六二一、一六二二、一六二三號，向台灣台中地方
法院聲請簡易判決處刑，並經該院於前案已經判決確定後之九十
九年十月二十八日，以九十九年度中簡字第二七五六號簡易判決
，判處拘役五十日，如易科罰金，以新台幣一千元，折算一日，
並於同年十一月二十九日確定在案。此亦有各該偵、審卷附卷可
稽。依上開二案件，前、後判決所認定之犯罪時間均為九十八年
六月二十九日前之某日，犯罪手法均係將其所開立之兆豐國際商
業銀行南豐（原）分行帳號000000000000000號帳戶存摺、提款
卡及密碼，於不詳時間、地點，交付與某詐欺集團成員為其幫助
詐欺之犯罪行為。是其前、後之犯行，屬同一案件。從而原審對
於檢察官就被告幫助詐欺重行聲請簡易判決處刑部分，於九十九
年十月二十八日判決時，前案既論被告幫助詐欺取財罪行，處以
有期徒刑三月，並於九十九年十月二十六日確定，則依首開規定
，自應就該幫助詐欺取財罪諭知免訴判決。乃原審竟誤為科刑之
實體判決，自有判決適用法則不當之違法。三、案經確定，且於
被告不利，爰依刑事訴訟法第四百四十一條、第四百四十三條提
起非常上訴，以資糾正。」等語。
本院按：同一案件曾經判決確定者，應諭知免訴之判決，刑事訴
訟法第三百零二條第一款固定有明文。惟所謂案件曾經判決確定
者，係指同一案件曾經實體上判決確定，其犯罪之起訴權業已消
滅，不得再為訴訟之客體；亦即同一案件，曾經實體上判決確定
，依一事不再理之原則，不得再為實體上之判決，倘檢察官再度
起訴，即應諭知免訴之判決，不得再予論科而言。又非常上訴審
應以原確定判決所確認之事實為基礎，以審查原確定判決有無違
背法令。查依台灣台中地方法院九十九年度中簡字第二五八六號
判決所載，該案係認定被告黃學華基於幫助為他人財產犯罪之意
思，於不詳時間、地點，將其向兆豐國際商業銀行（下稱兆豐銀
行）南豐原分行所申請之帳號000000000000000號帳戶之存摺、
印章及密碼，交付予真實姓名年籍不詳之成年男子，用以便利他
人為財產犯罪後，供被害人匯款及不法集團提出贓款之用。嗣該
人取得上開物品後，即與其他詐欺集團成員共同基於意圖為自己
不法所有之犯意聯絡，分別於九十八年六月二十九日、同年六月
三十日，為詐騙田宜鑫、邱慈惠金錢之帳戶使用之幫助詐欺犯行
。因而於九十九年八月四日論被告以幫助意圖為自己不法之所有
，以詐術使人將本人之物交付罪，處有期徒刑三月，並諭知易科
罰金折算之標準，於同年十月二十六日確定在案（下稱前案）。
而本件原判決係援用檢察官聲請簡易判決處刑書所載之犯罪事實
，認定被告於九十八年六月間某日，撥打報載不詳電話號碼聯絡
後，有真實姓名年籍不詳自稱為「陳經理」之成年男子要求其提
供金融帳戶金融卡供薪資轉帳之用。被告基於縱有人以其金融帳
戶實施詐欺犯罪，亦不違背其本意之幫助犯意，與前開自稱「陳
經理」者相約於台中市○○路不詳處所碰面後，將其先前於九十
六年十二月十七日，向兆豐銀行南豐原分行所申立之上揭帳號帳
戶存摺、金融卡暨其密碼、駕照影本，交付該名自稱「陳經理」
之成年男子，供「陳經理」所屬詐欺集團成員作為詐騙蔡友正、
卓桂枝、任麗敏、陳至勇金錢之匯入帳戶使用等情，因而於九十
九年十月二十八日論被告以幫助犯詐欺取財罪，處拘役五十日，
及為易科罰金折算標準之諭知，業經確定在案。是依前案與本案
所確認之事實，被告交付之存摺固屬同一帳戶，但所交付之對象
，前者為「真實姓名年籍不詳之成年男子」，後者為「真實姓名
年籍不詳自稱為『陳經理』之成年男子」，對象並非確屬同一；
又交付帳戶等物品之時間、地點，前者為不詳時間、地點，而後
者則為九十八年六月間某日，在台中市○○路不詳處所，亦非必
然相同；另前者並未認定交付金融卡、駕照影本，後者則包括在
內；且二者之被害人各自不同。是從形式上觀察，前後兩案難謂
係具有實質上或裁判上一罪關係之同一案件；非常上訴意旨遽認
應屬同一犯罪事實，指摘原判決未諭知免訴為違法，並非有據，
尚難認為有理由，應予駁回。
據上論結，應依刑事訴訟法第四百四十六條，判決如主文。
中    華    民    國  一○○  年    六    月  二十二  日
                      最高法院刑事第七庭
                          審判長法官  邵  燕  玲  
                                法官  李  伯  道  
                                法官  孫  增  同  
                                法官  洪  昌  宏  
                                法官  徐  昌  錦  
本件正本證明與原本無異
                                      書  記  官  
中    華    民    國  一○○  年    六    月  二十四  日
                                                     ｍ